臺灣彰化地方法院刑事裁定　　　　　　 100年度聲字第1017號
聲明異議人
即受 刑 人　方振成
上列聲明異議人因詐欺案件，對臺灣彰化地方法院檢察署檢察官
執行之指揮（100 年度執字第1490號）認為不當，聲明異議，本
院裁定如下：
    主  文
異議駁回。
    理  由
一、聲明異議意旨略以：聲明異議人即受刑人方振成（下稱受刑
    人）因犯詐欺案件，經本院以98年度易字第1108號判決判處
    如該判決附表3 、附表4 所示之刑，如易科罰金，均以新臺
    幣1 千元折算1 日，應執行有期徒刑1 年6 月，如易科罰金
    ，以新臺幣1 千元折算1 日，扣案如該判決附表1 所示之物
    均沒收，上訴後，經臺灣高等法院臺中分院以99年度上易字
    第1495號判決上訴駁回確定在案。惟受刑人接獲執行傳票，
    按時報到並聲請易科罰金時，竟遭執行檢察官不准易科罰金
    ，當場予以拘留並發監執行。然刑法第41條之修法趨勢係為
    防止短期自由刑之流弊而設，故對於聲請易科罰金之審查不
    應過苛；再易科罰金之准駁雖屬檢察官之裁量，但仍應就憲
    法上合理原則、平等原則及比例原則等加以審酌，如不准予
    易科罰金，亦應經嚴格證明，就「確因不執行所宣告之刑難
    收矯正之效」、「難以維持法秩序」加以審酌。觀諸本案，
    受刑人係一時失慮而犯罪，已知悔改，且無再犯之虞。又本
    案復無任何被害人提出告訴，只要購買者不滿意即可要求公
    司退費，是受刑人之犯罪情節顯堪憫恕；再者，受刑人因身
    為威登國際精品股份有限公司之負責人，多年來胼手胝足努
    力經營，如一旦入獄執行，可能影響數十個家庭經濟來源，
    也使受刑人家中妻小之生活及學業無以維持。為此，狀請鈞
    院賜准撤銷檢察官裁駁受刑人易科罰金之執行處分，另為裁
    定准予易科罰金云云。
二、按「受刑人或其法定代理人或配偶以檢察官執行之指揮為不
    當者，得向諭知該裁判之法院聲明異議」刑事訴訟法第484
    條定有明文。查受刑人即聲明異議人方振成（以下簡稱受刑
    人）因詐欺案件，經本院以98年度易字第1108號判決判處應
    執行有期徒刑1 年6 月，如易科罰金，以新臺幣1 千元折算
    1 日，並經臺灣高等法院臺中分院以99年度上易字第1495號
    判決上訴駁回而確定，有臺灣高等法院被告前案紀錄表在卷
    可稽。另執行檢察官依前揭判決，於民國100 年4 月8 日通
    知受刑人到案執行後，本案執行檢察官以「受刑人是威登公
    司及肯定信公司之實際負責人，與吳建霖共同以誇大不實廣
    告詐騙消費大眾，被害人多達百人而獲取暴利，且屢遭主管
    機關認定違法，仍不思改善，反而更換名稱及包裝後繼續販
    售，是若不執行原宣告之刑，難收矯正之效及難以維持法秩
    序」為由，因而不准予易科罰金，而發監執行等情，業經本
    院調閱臺灣彰化地方法院檢察署100 年度執字第1490號執行
    案卷查證無訛，並由本院依職權函詢，經臺灣彰化地方法院
    檢察署以彰檢文執日100 執1490字第23029 號函覆在案，是
    聲明異議人就執行檢察官依本院98年度易字第1108號判決所
    為之執行指揮聲明異議，其程序合法，合先敘明。
三、經查：
  (一)按犯最重本刑為5 年以下有期徒刑以下之刑之罪，而受6 月
    以下有期徒刑或拘役之宣告者，得以新臺幣1 千元、2 千元
    或3 千元折算1 日，易科罰金。但易科罰金，難收矯正之效
    或難以維持法秩序者，不在此限，刑法第41條第1 項定有明
    文。次按刑法第41條第1 項但書所謂之「難收矯正之效」、
    「難以維持法秩序」等，均屬不確定法律概念，此乃係立法
    者賦予執行檢察官得以依具體個案，考量犯罪特性、情節及
    受刑人個人之相關主、客觀條件，據以審酌受刑人如不接受
    有期徒刑或拘役之執行，是否難達科刑之目的、收矯正之成
    效或維持法秩序等，以作為其裁量是否准予易科罰金之憑據
    。則易科罰金之易刑處分，其應否准許，自應依刑事訴訟法
    第457 條規定，由檢察官就是否准予受刑人易科罰金，有無
    「確因不執行所宣告之刑，難收矯正之效，或難以維持法秩
    序」等情況查明認定並指揮執行之，非謂受刑人一有身體、
    教育、職業、家庭等諸項事由或暫時無法執行，執行檢察官
    即必然應准予易科罰金。從而，有期徒刑或拘役得易科罰金
    之案件，法院所諭知者，僅係易科罰金之折算標準而已，至
    於是否准予易科罰金，乃賦予執行檢察官有依個案依前開法
    律規定裁量之權能，此項檢察官之裁量權，僅在發生違法裁
    量或有裁量瑕疵時，法院始有介入審查之必要。倘執行檢察
    官於執行處分時，已具體說明不准易科罰金之理由，且未有
    逾越法律授權、專斷等濫用權力之情事，自不得遽謂執行檢
    察官執行之指揮為不當（最高法院99年度臺抗字第391 號裁
    判意旨參照）。
  (二)再憲法第7 條所謂平等原則，並非指絕對、機械之形式上平
    等，而係保障人民在法律上地位之實質平等，檢察官就具體
    個案審酌應否准予易科罰金，係以其過往之經驗累積而成具
    體之判斷標準，以落實人民在法律上地位之實質平等，若謂
    所量處之刑度只要符合刑法第41條第1 項前段准予易科罰之
    要件，皆須准予易科罰金，顯與憲法上平等原則之內涵有違
    。查受刑人方振成素行不佳（前已有違反商標法、藥事法之
    前科），且本件詐欺犯行，方振成與共犯吳建霖共同以誇大
    不實之廣告詐騙消費者，屢遭主管機關認定違反食品衛生管
    理法仍不思改善，反更換產品名稱及包裝後繼續販賣，渠等
    忽視消費大眾知之權益，違反企業倫理，犯罪動機顯非良善
    ，且犯後否認犯行，態度不佳等情，有臺灣高等法院被告前
    案紀錄表、本院98年度易字第1108號判決書、臺灣高等法院
    臺中分院99年度上易字第1495號判決書附卷可參。是本件執
    行檢察官基於其職權，參酌上情，為收矯正之效及維持法秩
    序，不准受刑人易科罰金之聲請，並未違反平等原則，其採
    取之方式亦有助於目的達成，要難認有何顯失均衡，或已逾
    比例原則之情事。
  (三)又刑法第41條第1 項但書係屬刑罰執行階段，執行階段之指
    揮者係檢察官，受刑人是否適於易科罰金之權衡與判斷乃由
    檢察官審酌，不受嚴格證明法則之拘束。至受刑人聲明異議
    狀所載其餘理由，經本院審酌均尚無礙於「難收矯正之效」
    及「難以維持法秩序」之認定，均非執行檢察官於決定是否
    命受刑人入監執行時，所應斟酌審查之法定事由，亦難憑此
    而認本件執行檢察官之指揮有所不當。
四、綜上所述，本院綜觀全卷並審酌上情，認本件執行檢察官不
    准聲請人易科罰金，乃本其法律所賦予指揮刑罰執行職權之
    行使，對具體個案所為之判斷，且已遵守正當法律程序，並
    無逾越法律授權或專斷等濫用權力之情事，自難認本件執行
    檢察官上開執行指揮有何不當或違法之處。從而，本件受刑
    人聲明異議，請求撤銷不准易科罰金之處分，為無理由，應
    予駁回。
五、據上論斷，依刑事訴訟法第486 條，裁定如主文。
中    華    民    國   100    年    6     月    24    日
                        刑事第七庭    法  官  郭麗萍
以上正本證明與原本無異。
如不服本裁定，應於裁定送達後5日內向本院提出抗告狀（須附
繕本）。
中    華    民    國   100    年    6     月    24    日
                                      書記書  吳冠慧